臺灣臺中地方法院刑事判決　　　　　96年度中簡上字第704號
上　訴　人　丙○○
即　被　告
上列上訴人因違反家庭暴力防治法之傷害等案件，不服本院臺中
簡易庭96年度中簡字第1647號中華民國96年5 月31日所為第一審
簡易判決（聲請案號：臺灣臺中地方法院檢察署96年度偵字第94
25號），提起上訴，本院管轄之第二審合議庭判決如下：
    主    文
原判決撤銷。
丙○○傷害人之身體，處拘役伍拾伍日，如易科罰金，以新臺幣
壹仟元折算壹日，減為拘役貳拾柒日，如易科罰金，以新臺幣壹
仟元折算壹日。又以加害生命、身體之事，恐嚇他人致生危害於
安全，處拘役拾日，如易科罰金，以新臺幣壹仟元折算壹日，
減為有期徒刑拾伍日，如易科罰金，以新臺幣壹仟元折算壹日。
應執行拘役肆拾日，如易科罰金，以新臺幣壹仟元折算壹日。緩
刑貳年，緩刑期內付保護管束。
    事    實
一、丙○○係甲○○之夫，彼等間具有家庭暴力防治法第3 條第
    1 款所定之家庭成員關係。丙○○於民國96年2 月5 日15時
    許，在臺中市○○街100 巷15號4 樓住處，因故與甲○○發
    生爭執，竟基於傷害之犯意，徒手毆打甲○○，使其受有頭
    面部挫傷、腫脹、瘀青、擦傷及四肢挫傷、擦傷等傷害；復
    另基於恐嚇危害安全之犯意，於同年2 月14日以傳簡訊方式
    向甲○○恐嚇：「如果下一次再嗆試試看，叫你哥小心一點
    ，我們一點情分也沒有！」等語，以此加害生命、身體之事
    ，使甲○○心生畏懼，致生危害於安全。
二、案經甲○○訴由臺中市警察局第一分局報請臺灣臺中地方法
    院檢察署檢察官偵查後聲請以簡易判決處刑。
　　理　　由
壹、程序方面：
一、按被告以外之人於審判外之言詞或書面陳述，除法律有規定
    者外，不得作為證據，刑事訴訟法第159 條第1 項定有明文
    。告訴人甲○○於警詢中所為之陳述，對被告而言，係屬被
    告以外之人於審判外之陳述，依上揭法條規定，原則上無證
    據能力。然被告以外之人於審判外之陳述，雖不符前4 條之
    規定，而經當事人於審判程序同意作為證據，法院審酌該言
    詞陳述或書面陳述作成時之情況，認為適當者，得為證據。
    當事人、代理人或辯護人於法院調查證據時，明知有第159
    條第1 項不得為證據之情形，而未於言詞辯論終結前聲明異
    議者，視為有前項之同意。刑事訴訟法第159 條之5 亦定有
    明文。本件被告於本準備程序及審理時對告訴人於警詢筆錄
    中所言，均表示沒有意見，且至言詞辯論終結前，亦未就告
    訴人於警詢中所為陳述之證據能力聲明異議，是以本院認告
    訴人於警詢之指述具有證據能力。
二、次按被告以外之人於偵查中向檢察官所為之陳述，除顯有不
    可信之情況者外，得為證據。證人、鑑定人依法應具結而未
    具結者，其證言或鑑定意見，不得作為證據，刑事訴訟法第
    159 條之1 第2 項、第158 條之3 分別定有明文。是以，被
    告以外之人於偵查中向檢察官之陳述，性質上仍屬傳聞證據
    ，雖檢察官向被告以外之人所取得之陳述，原則上均能遵守
    法律規定，不致違法取供，其可信性極高，故法律規定除顯
    有不可信之情況者外，得為證據，惟仍應依法具結，始有證
    據能力。從而本件告訴人於偵查中之指訴，因檢察官未依法
    命其具結後證述被害之情節，依上開規定告訴人於偵查所為
    陳述，即無證據能力。
貳、實體方面：
一、上揭事實，訊據被告丙○○於本院審理時坦承不諱，核與告
    訴人甲○○於警詢所證述之情節相符，並有行政院衛生署臺
    中醫院驗傷診斷書1 紙附卷可佐，足認被告之自白與事實相
    符，洵堪採為論罪科刑之依據，本件事證明確，被告犯行，
    洵堪認定。
二、核被告丙○○所為，係犯刑法第277 條第1 項之傷害罪；及
    同法第305 條之恐嚇危害安全罪。被告所犯上開2 罪，犯意
    各別，罪名不同，應分論併罰。原審判決認事用法並無不當
    ，量刑亦屬妥適。被告上訴意旨雖稱因告訴人之兄先恐嚇伊
    ，伊才回應告訴人這些話。告訴人先攻擊伊，而且撲過來好
    幾次，並去拿菜刀，伊抓住告訴人不讓她去拿菜刀，後來伊
    推開告訴人，之前告訴人撲過來時伊有反擊，但她難免會受
    傷，伊與告訴人已經離婚了，事後與告訴人和解，請求給予
    機會等語。惟查，縱使告訴人之兄先出言恐嚇被告或告訴人
    先動手毆打被告，亦僅是告訴人之兄或告訴人是否應負刑事
    責任之問題，被告就其所犯自不得主張正當防衛而卸責，被
    告執前詞上訴，顯無理由，惟被告犯罪後，中華民國96年罪
    犯減刑條例於96年7 月16日施行，被告之犯罪時間，係於96
    年4 月24日以前所為，合於該條例之規定，均應減其刑其2
    分之1 。原審未及適用而予以減刑，自有未洽，均應由本院
    撤銷改判，並依該條例之規定，各減刑如主文所示之減得之
    刑，並依刑法第41條第1 項之規定，均諭知易科罰金之折算
    標準，並定其應執行刑，以示懲儆。又被告於本院準備程序
    中，業與告訴人甲○○達成和解，有和解書1 份在卷可稽。
    參以被告素行良好，未曾有其他犯案紀錄，有臺灣高等法院
    被告前案紀錄表在卷可參，其歷經本次偵、審之教訓，當知
    所警惕，信無再犯之虞，本院認其所宣告之刑，以暫不執行
    為適當，故諭知緩刑2 年，以勵自新，並依家庭暴力防治法
    第38條第1 項之規定，諭知在緩刑期內並付保護管束。（按
    ：家庭暴力防治法業於民國96年3 月28日修正公布，於96年
    3 月30日生效施行，被告所犯係屬家庭暴力防治法第2 條第
    2 款所規範之家庭暴力罪，經受緩刑之宣告者，不論依據修
    正前家庭暴力防治法第30條第1 項之規定或修正後家庭暴力
    防治法第38條第1 項之規定，均應依法諭知在緩刑期內付保
    護管束，並無比較新舊法適用之問題，是以，本院依據一般
    法律適用原則，逕依修正後之家庭暴力防治法第38條第1 項
    之規定，諭知緩刑期內並付保護管束，附此敘明。）
據上論斷，應依刑事訴訟法第455 條之1 第3 項、第369 條第1
項前段、第364 條、第299 條第1 項前段，刑法第277 條第1 項
、第305 條、第74條第1 項第1 款，家庭暴力防治法第38條第1
項，刑法施行法第1 條之1 第1 項、第2 項前段，中華民國96年
罪犯減刑條例第2 條第1 項第3 款、第7 條、第9 條、第10條第
1 項，判決如主文。
本案經檢察官乙○○到庭執行職務。
中　　華　　民　　國　　96　　年　　9 　　月　　3 　　日
                  刑事第三庭    審判長法  官  唐光義
                                      法  官  郭妙俐
                                      法  官  楊萬益
上正本證明與原本無異。
不得上訴。
                                      書記官  薛淑玲
中　　華　　民　　國　　96　　年　　9 　　月　　3 　　日
附錄論罪科刑法條：
中華民國刑法第277條
（普通傷害罪）
傷害人之身體或健康者，處 3 年以下有期徒刑、拘役或 1 千元
以下罰金。
犯前項之罪因而致人於死者，處無期徒刑或 7 年以上有期徒刑；
致重傷者，處3 年以上10年以下有期徒刑。
中華民國刑法第305條
（恐嚇危害安全罪）
以加害生命、身體、自由、名譽、財產之事，恐嚇他人致生危害
於安全者，處 2 年以下有期徒刑、拘役或 3 百元以下罰金。
